臺灣新北地方法院民事裁定　　　　　　 110年度補字第1781號
原　　　告　凱基商業銀行股份有限公司


法定代理人　魏寶生　




訴訟代理人　吳秉修　
　　　　　　施藝嫻　
被　　　告　林秀鳳　
　　　　　　林福榮　
　　　　　　林福龍　
　　　　　　林秀蘭　
上列當事人間請求塗銷分割繼承登記等事件，本院裁定如下：
    主  文
原告應於本裁定送達之日起5 日內，補繳第一審裁判費新臺幣（
下同）7,050元，逾期未補正，即駁回原告之訴。
    理  由
一、按訴訟標的之價額，由法院核定；核定訴訟標的之價額，以
    起訴時之交易價額為準；無交易價額者，以原告就訴訟標的
    所有之利益為準，民事訴訟法第77條之1 第1 項、第2 項分
    別定有明文。次按債權人主張債務人詐害其債權，依民法第
    244 條規定提起撤銷詐害行為之訴者，債權人行使撤銷權之
    目的，在使其債權獲得清償，故應以債權人因撤銷權之行使
    所受利益為準，原則上以債權人主張之債權額，計算其訴訟
    標的價額；如被撤銷法律行為標的之價額低於債權人主張之
    債權額時，則以該被撤銷法律行為標的之價額計算（最高法
    院97年度第1 次民事庭會議決議、99年度台抗字第222 號裁
    定意旨參照）。又債權人提起撤銷債務人與其餘繼承人之遺
    產分割協議及不動產之分割繼承物權行為，並請求登記名義
    人塗銷分割繼承登記之訴時，因其目的均在回復債務人對遺
    產所得享有之權利，即應按遺產之價額，依債務人應繼分之
    比例計算，而非依遺產之價額計算，如債務人遺產應繼分比
    例之價額低於債權人主張之債權額時，則以該遺產應繼分比
    例之價額計算訴訟標的之價額（臺灣高等法院暨所屬法院10
    9 年法律座談會民事類提案第16號審查意見意旨參照）。
二、本件原告起訴未據繳納裁判費。而本件原告起訴聲明為：㈠
    被告就新北市○○區○○段000 地號土地（下稱系爭土地）
    之遺產分割協議債權行為，及於民國108 年8 月1 日就系爭
    土地之遺產分割繼承登記物權行為均應撤銷。㈡被告林秀蘭
    應將系爭土地於108 年8 月1 日以分割繼承為原因之所有權
    登記予以塗銷，並回復登記為被告公同共有。經查，本件原
    告主張其對被告林秀鳳之債權總額為64萬5,787 元（本院11
    0 年度板司簡調字第1160號卷《下稱板簡卷》第97頁）。而
    原告欲撤銷法律行為之標的即系爭土地於110 年1 月公告土
    地現值為21萬2,000 元/ ㎡、面積為26.82 ㎡等情，有土地
    登記第一類謄本在卷可參（依此計算系爭土地交易價格為56
    8 萬5,840 元（計算式：212,000 元/ ㎡×26.82 ㎡＝5,68
    5,840 ），復依被告林秀鳳應繼分比例1/4 計算，被告林秀
    鳳系爭土地應繼分價值為142 萬1,460 元（計算式：5,685,
    840 ×1/4 ＝1,421,460 ），顯高於原告主張被告林秀鳳積
    欠之債權額。揆諸前揭說明，本件訴訟標的價額應以原告因
    行使撤銷權所受利益即其債權額，計算其訴訟標的，是本件
    訴訟標的應核定為64萬5,787 元，應徵收第一審裁判費7,05
    0 元。茲依民事訴訟法第249 條第1 項但書規定，限原告於
    收受本裁定送達後5 日內補繳第一審裁判費，逾期不繳，即
    駁回其訴，特此裁定。
中    華    民    國   110    年    11    月    23    日
                  民事第七庭    法  官  王婉如
以上正本係照原本作成。
如不服本裁定關於訴訟標的價額之核定，得於收受裁定正本後10
日內向本院提出抗告狀，並繳納抗告裁判費新臺幣1,000元整。
中    華    民    國  110     年    11    月    23    日
                                書記官  鄔琬誼